【裁判字號】    99,交聲,376
【裁判日期】    990915
【裁判案由】    違反道路交通管理處罰條例聲明異議
【裁判全文】
臺灣新竹地方法院交通事件裁定         99年度交聲字第376號
原處分機關  交通部公路總局新竹區監理所
異  議  人
即受處分人  甲○○
上列異議人因違反道路交通管理處罰條例案件，不服交通部公路
總局新竹區監理所中華民國99年4 月27日竹監自字第裁
50-E00000000號違反道路交通管理事件裁決書所為之處分，聲明
異議，本院裁定如下：
    主  文
異議駁回。
    理  由
一、按違反道路交通管理處罰條例之行為，於處罰裁決前，應給
    予違規行為人陳述之機會，不服舉發事實者，應於15日內，
    向處罰機關陳述意見，違反道路交通管理事件之處罰機關，
    得於適當地點設置陳述室，供違規行為人於裁決前，陳述被
    舉發之違規事實，道路交通管理處罰條例第8 條第2 項、第
    9 條第1 項、違反道路交通管理事件統一裁罰基準及處理細
    則第37條分別定有明文，其所指之陳述意見之時點為「裁決
    前」；再按受處分人，不服第8 條主管機關所為之處罰，得
    於接到裁決書之翌日起20日內，向管轄地方法院聲明異議，
    道路交通管理處罰條例第87條第1 項定有明文，又依該條項
    聲明異議之期間，自裁決送達之翌日起算，並得依法扣除在
    途期間及聲請回復原狀及提出於原處分機關為之，道路交通
    案件處理辦法第12條、第13條亦定有明文；再違反道路交通
    管理事件，受處分人不服處罰，依法聲明異議者，處罰機關
    應於接受異議書狀5 日內，製作不服違反道路交通管理事件
    裁決聲明異議移送書，將案卷及有關證物連同聲明異議書狀
    ，送交該管地方法院審理，違反道路交通管理事件統一裁罰
    基準及處理細則第65條亦著有明文。
二、經查：
  (一)原處分機關以異議人即受處分人甲○○於民國98年11月19日
    13時20分許，駕駛車牌號碼KE-1852 號自小客車，行經台68
    線12.85 公里往東處，為警舉發「汽車行駛快速公路速度超
    過規定最高速限（未滿20公里）」之違規，依道路交通管理
    處罰條例第33條第1 項第1 款及第63條第1 項之規定，於99
    年4 月27日以竹監自字第裁50-E00000000號裁決書，裁處罰
    鍰新臺幣4,500 元，並記違規點數1 點，而前開裁決書於99
    年5 月4 日送達至異議人位在新竹縣湖口鄉湖口村綠鄉8 號
    住所，由異議人甲○○親領收受該裁決書等情，有裁決書、
    送達證書影本各1 份在卷可稽（見本院卷第11頁至第11頁背
    面）。是前揭裁決書，已生合法送達之效力，堪以認定。
  (二)受處分人甲○○在收受前述裁決書後，於99年5 月25日向原
    處分機關提出交通違規案件陳述單，有裁決書、交通部公路
    總局新竹區監理所送達證書、違規案件陳述單上收文章在卷
    可稽（參本院卷第11頁至第12頁）。從該陳述單提出時間、
    內容觀之，異議人於99年5 月25日向原處分機關提出陳述單
    不服之對象係對本件裁罰之事實提出抗辯，其書狀雖未載明
    「聲明異議」一詞，然受處分人於收受「裁決書後」之99年
    5 月25日即向原處分機關提出違規案件陳述單表示不服（殊
    不論受處分人係用陳述或陳情或異議或申訴之語句，或未依
    司法狀紙之格式為之，惟此為可補正之事項），究其真意實
    係對原裁決書不服所為之意思表示，況受處分人既於收受裁
    決書後始行提出「陳述書」於原處分機關表示不服，應即符
    合上開法令規定之受處分人不服處罰，已聲明異議。
  (三)惟本件裁決書既經合法送達，異議人如對原處分機關所為之
    裁決不服欲提起聲明異議，依上開法條說明，其提出聲明異
    議期間應自99年5 月5 日（即裁決書合法送達生效之翌日）
    起算至99年5 月24日屆滿，而異議人之住所與原處分機關間
    （原處分機關之機關地址：新竹縣新埔鎮○○路○段58號）
    ，依法院訴訟當事人在途期間標準第4 條第1 項第1 款，不
    扣除在途期間，故自應以99年5 月24日為期間末日而屆滿，
    異議人竟至99年5 月25日始向原處分機關提出陳述單，此亦
    有交通違規陳述單及查詢單、陳述單上收文章戳1 枚各1 份
    在卷可據，從而，本件聲明異議顯然已逾上述法定期間，且
    無從補正使其合法，是本件聲明異議不合法律上之程式，揆
    諸前開說明，自應予以駁回。
據上論斷，應依道路交通案件處理辦法第18條前段，裁定如主文
。
中    華    民    國    99    年    9     月    15    日
                  交通法庭  法  官  朱美璘
以上正本證明與原本無異。
如不服本裁定，應於裁定送達後5日內向本院提出抗告狀。
中    華    民    國    99    年    9     月    15    日
                            書記官  楊嘉惠

司法院資訊處製作；財團法人民間司法改革基金會備份。
